【裁判字號】    92,上訴,593
【裁判日期】    920422
【裁判案由】    誣告等
【裁判全文】
臺灣高等法院臺中分院刑事判決                    九十二年度上訴字第五九三號
    上  訴  人
    即  自訴人  丙○○
    被      告  甲○○
    被      告  戊○○
    被      告  丁○○
    被      告  乙○○
右上訴人因被告等誣告等案件，不服臺灣台中地方法院九十一年度自字第九五○號中
華民國九十二年二月十三日第一審判決，提起上訴，本院判決如左：
    主    文
原判決撤銷，發回台灣台中地方法院。
    理    由
一、自訴意旨如附件之自訴狀所載。
二、本件原審法院判決以：按已經提起公訴或自訴之案件，在同一法院重行起訴者，
    應諭知不受理之判決，並得不經言詞辯論為之，刑事訴訟法第三百零三條第二款
    、第三百零七條，分別定有明文。前開規定為自訴程序所準用，同法第三百四十
    三條亦定有明文。經查本件被告甲○○、戊○○、丁○○、乙○○被訴誣告案件
    ，業經自訴人於民國九十一年十月八日提起自訴，有該院九十一年度自字第八五
    七號刑事案卷可稽。自訴人於九十一年十一月十一日就同一案件，向該院重行起
    訴，依上開說明，爰不經言詞辯論，諭知不受理之判決，固非無見。
三、惟按刑事訴訟法第三百零三條第二款所謂已經提起公訴或自訴之案件在同一法院
    重行起訴者，必須先起訴之案件係合法者始足當之，若先起訴之案件係不合法，
    則後起訴之案件，自無適用本條款規定之餘地（參最高法院六十一年度台上字第
    三八七號判例）。次按第二審法院認為上訴有理由，應將原審判決經上訴之部份
    撤銷；而因原審判決諭知管轄錯誤、免訴、不受理係不當而撤銷之者，並得以判
    決將該案件發回原審法院，刑事訴訟法第三百六十九條第一項但書定有明文。又
    對於原審諭知管轄錯誤、免訴或不受理之判決上訴時，第二審法院認其為無理由
    而駁回上訴，或認為有理由而發回該案件之判決，得不經言詞辯論為之，同法第
    三百七十二條亦有明文。
四、經查本件有關被告乙○○部分，於前案即台灣台中地方法院九十一年度自字第八
    五七號案件中，自訴人並未對之提起自訴，業據本院調閱上開前案卷宗查核無誤
    ，則本案就被告乙○○部分，自難認有何重行起訴之情事，然原審卻誤認被告乙○○於前案已經起訴在案，而於後案即本案以重行起訴為由，對之諭知公訴不受
    理之判決，自有未合。另查被告甲○○、戊○○及丁○○部分，於前案雖經自訴
    人提起自訴在案，然該案業經原審以自訴人起訴之程序違背規定，其自訴不合法
    ，乃不經言詞辯論，於九十二年三月五日諭知自訴不受理判決在案，亦經本院調
    閱上開卷宗查核屬實，則前案既為不合法，依上開判例意旨說明，本案就該被告
    甲○○、戊○○、丁○○後起訴部分，即無重行起訴之問題，是本案自訴人之自
    訴，自難謂有何不合。原審於本案就被告甲○○、戊○○、丁○○三人部分，諭
    知其自訴不受理之判決，亦有不當。自訴人上訴意旨（如自訴人之上訴狀所載）
    ，雖未指摘於此，但原判決既有上開可議之處，即屬無可維持，應由本院將原判
    決撤銷，發回原審法院另為適法之裁判，並不經言詞辯論而為之。
五、據上論斷，應依刑事訴訟法第三百六十九條第一項但書、第三百七十二條判決如
    主文。
中      華      民      國      九十二   年       四      月   二十二   日
                                    臺灣高等法院臺中分院刑事第八庭
                                          審判長法  官  羅  得  村
                                                法  官  劉  榮  服
                                                法  官  黃  文  進
右正本證明與原本無異。
如不服本判決應於收受送達後十日內向本院提出上訴書狀，其未敘述上訴之理由者並
得於提起上訴後十日內向本院補提理由書（均須按他造當事人之人數附繕本）。
                                                書記官  許  麗  花
中      華      民      國      九十二   年       四      月   二十三   日
                                                                        Ｉ


司法院資訊處製作；財團法人民間司法改革基金會備份。
